【裁判字號】    85,台上,909
【裁判日期】    850215
【裁判案由】    違反麻醉藥品管理條例
【裁判全文】
最高法院刑事判決                                八十五年度台上字第九○九號
    上訴人  台灣高等法院台南分院檢察署檢察官
    被  告  甲○○
右上訴人因被告違反麻醉藥品管理條例案件，不服台灣高等法院台中分院中華民國八
十四年九月十四日第二審更審判決（八十三年度上更(一)字第一九○號，起訴案號：台
灣台中地方法院檢察署八十二年度偵字第一七六三三號），提起上訴，本院判決如左
：
    主  文
原判決撤銷，發回台灣高等法院台中分院。
    理  由
本件原判決認定被告甲○○於不詳時間在屏東縣屏東市○○路某ＫＴＶ，向不詳姓名
之人購得安非他命後，意圖營利，於民國八十二年九月二十二日上午，在屏東縣高樹
鄉○○路五號其住處，將安非他命五十包（原淨重一○‧九三八二公克，驗餘淨重一
○‧八四九六公克），以新台幣（下同）一萬五千元之價格，販賣予吳榮宗（該五十
包安非他命已於吳榮宗非法吸用化學合成麻醉藥品部分諭知沒收確定，並已執行，本
件不再諭知沒收），迨八十二年九月二十五日十七時五十分許，在台中市香樹林飯店
一○一五室為警查獲等情。因而將第一審判決關於被告非法販賣化學合成麻醉藥品部
分撤銷，改判仍論處被告非法販賣化學合成麻醉藥品罪刑，固非無見。
惟查：(一)、有罪之判決書事實一欄，為適用法令之依據，應將法院依職權認定與犯罪
構成要件有關之事項，詳記於事實欄，然後於理由內逐一說明其憑以認定之證據，使
事實及理由兩相一致，方為合法。若事實未有此記載，而理由加以說明，為理由失其
依據，如事實有此記載，理由未予說明，則為理由不備，按諸刑事訴訟法第三百七十
九條第十四款規定，其判決當然為違背法令。而麻醉藥品管理條例第十三條之一第二
項第一款之非法販賣化學合成麻醉藥品罪，以行為人有營利目的（意思），而販入或
賣出化學合成麻醉藥品或二者兼而有之之行為者，為其構成要件。故行為人有無此項
犯罪目的條件（營利意思），自應於事實欄內為詳實之記載，然後於理由內說明其憑
以認定之證據，始稱適法。本件原判決事實欄雖記載被告之販賣安非他命，有此項圖
利之意思，但僅記載被告將五十包安非他命以一萬五千元之價格販賣予吳榮宗，並未
詳切記載被告販入安非他命之價格為若干？被告以一萬五千元之價格販賣予吳榮宗，
如何足認其有營利之意圖？已不足以判斷被告販賣安非他命有無圖利，且理由內亦未
說明其憑以認定被告有營利目的之證據，難謂無有理由不備之違法。(二)、本件被告否
認有販賣安非他命之犯行，而原審認定被告有販賣安非他命之事實，無非以被告於警
方第三、四次訊問時之自白及吳榮宗、賴保銘之供述，為其主要論據。然卷查訴訟資
料，被告於警方八十二年九月二十五日十九時十五分及二十三時第一、二次在立德警
察派出所訊問時，並未自白販賣安非他命，至移送台中市第三警察分局，於八十二年
九月二十五日二十四時及同年月二十六日二時二十分，在該分局刑事組第三、四次訊
問時，始自白有販賣安非他命予吳榮宗情事，有警方第一次至第四次之訊問筆錄在卷
可稽（偵字第一七六三三號卷第十三－十七頁）。依此觀之，被告在警訊時之供詞前
後既有矛盾，而吳榮宗、賴保銘不利於被告之供述，又僅屬片面指證，即如何足認被
告前後矛盾之供詞，及吳榮宗、賴保銘不利於被告之片面指證，為符合客觀之事實，
原審未進一步詳查審酌，遽採為被告論罪之主要基礎，尚嫌速斷，且難昭折服。上訴
意旨指摘原判決不當，尚非全無理由，應認仍有撤銷發回更審之原因。
據上論結，應依刑事訴訟法第三百九十七條、第四百零一條，判決如主文。
中      華      民      國    八十五    年      二      月     十五     日
                              最高法院刑事第六庭
                                  審判長法官  董  明  霈
                                        法官  丁  錦  清
                                        法官  楊  商  江
                                        法官  王  景  山
                                        法官  洪  文  章
      右正本證明與原本無異
                                              書  記  官
中      華      民      國    八十五    年      二      月    二十六    日


司法院資訊處製作；財團法人民間司法改革基金會備份。
